# 委托开发后销售是否可以资本化

提问人：rickymost 时间：2023-03-14 14:26:44
chenyiwei陈老师：
B公司为A公司全资子公司，AB公司均为市属国企甲集团下国有企业。
B公司委托委托A公司开开 发 两两个系个系 统 ，系系 统 1 及系及系 统 2 。系。系 统 1、 2 分分 别销 售售 给 甲集甲集 团 内内 C 公司及公司及 D 公司。公司。 1 、根据B与A签订的《技术开发（委托）合同》，该份合同的功能需求表与B公司与C公司签订的《技术服务合同》功能需求大致相同。根据B公司与C公司签订的《技术服务合同》，服务内容：（ 1 ）标准化产品授权许可，许可期限永久；
（ 2 ）定制化开发；运维服务。知识产权归C公司所有，B公司向C公司支付系统源代码。 2 、根据B与A签订的《技术开发（委托）合同》，该份合同的功能需求表与B公司与D公司签订的《技术开发（委托）合同》功能需求大致相同。根据B公司与D公司签订的《技术开发（委托）合同》，D公司委托B公司开发现场尽调管理系统。本项目所形成的D公司定制部分的研究开发成果，双方享有知识产权。项目开发完成后，对方公司需每年另外支付公司维养费用。情况：B公司认为这两项系统可以对外继续销售，虽然 2022 年除了内部销售这两个无其他销售，但企业已在开发市场，在只是做稍微修改的前提下可以继续对外销售，因此可以资本化。且B公司认为开发上述两个系统的源代码仍为B公司所有，且相应费用能够可靠进行归集，也应资本化。B公司认为企业也准备申请高新技术企业，资本化也较为有利。
问题 ：：事务所检查上述尽调系统销售合同细则规定，发现该尽调系统的知识产权为对方所有或者共同享有，未能对该项系统存在绝对掌握；且企业开发上述两个系统存在定制化条款，故资本化条件不足。建议直接费用化，在B公司做销售C，陈老师，请问事务所的判断合理吗？

回答人：chenyiwei
在该交易公允且具有商业实质的前提下，根据《监管规则适用指引——会计类第 2 号》之“2-8 定制化产品相关研发支出的会计处理”：
企业与客户签订合同，为客户研发、生产定制化产品。客户向企业提出产品研发需求，企业按照客户需求进行产品设计与研发。产品研发成功后，企业按合同约定采购量为客户生产定制化产品。对于履行前述定制化产品客户合同过程中发生的研发支出，若企业无法控制相关研发成果，如研发成果仅可用于该合同、无法用于其他合同，企业应按照收入准则中合同履约成本的规定进行处理，最终计入营业成本。若综合考虑历史经验、行业惯例、法律法规等因素后，企业有充分证据表明能够控制相关研发成果，并且预期能够带来经济利益流入，企业应按照无形资产准则相关规定将符合条件的研发支出予以资本化。
即，主要考量因素是受托方B能否控制其研发成果，即在该已有的合同之外，B能否主导研发成果的后续使用并获取绝大部分经济利益。如果该系统有足够的通用性，后续可向其他客户销售，且后续的商业化运作由B主导，则B的开发支出适用无形资产准则相关规定，即作为企业内部研发项目，开发成本列入研发费用或者资本化支出，销售收入属于收入准则下的授予知识产权许可收入；如果事实上只能供C、D使用，则为受托定制化开发，研发支出应计入合同履约成本处理，最终计入营业成本。
软件知识产权的归属，以及是否需提交源代码，不是主要影响因素，除非C、D有能力在获取源代码后独立后续开发和市场运作。